【裁判字號】    92,易,53
【裁判日期】    920313
【裁判案由】    違反動產擔保交易法
【裁判全文】
臺灣高雄地方法院刑事判決                            九十二年度易字第五三號
    公  訴  人  臺灣高雄地方法院檢察署檢察官
    被      告  甲○○○
右列被告因違反動產擔保交易法案件，經檢察官聲請以簡易判決處刑（九十一年度偵
緝字第九七六號），本院認為不宜以簡易判決處刑，適用通常程序判決如左：
    主  文
甲○○○無罪。
    理  由
一、公訴意旨略以：被告甲○○○於民國九十年六月十八日，以其所有之車牌號碼Ｙ
    Ｕ—八四０三號自用小客車，向遠東國際商業銀行股份有限公司（以下簡稱遠東
    銀行）借款新台幣（下同）二十六萬元，約定分二十四期償還，每月為一期，每
    期應支付一萬二千七百四十元，上開小客車存放地點為高雄縣梓官鄉○○村○○
    路六十四巷二十四號，在借款未全部清償前，不得任意出賣、出質、移轉、抵押
    或為其他處分，並依動產擔保交易法之規定，向高雄區監理所辦理動產抵押權之
    登記，為動產擔保交易之債務人；嗣後遠東銀行再將上開債權讓與裕融企業股份
    有限公司（下稱裕融公司），並辦理動產抵押權變更登記。詎甲○○○於九十年
    六、七月間，意圖為自己不法之利益，將上述設定抵押之小客車移轉予乙○○，
    並自九十年九月十八日（即第四期）起不依約還款，而乙○○則將上開車輛撞毀
    並拆解零件出售三萬元，致裕融公司追索無著受有損害，因認被告涉有動產擔保
    交易法第三十八條之罪嫌。
二、按犯罪事實應依證據認定之，無證據不得推定其犯罪事實，又不能證明被告犯罪
    者，應諭知無罪之判決，刑事訴訟法第一百五十四條、第三百零一條第一項分別
    定有明文。又按刑事訴訟法上所謂認定犯罪事實之證據，係指足以認定被告確有
    犯罪行為之積極證據而言，如未能發現相當證據或證據不足以證明，自不能以推
    測或擬制之方法，以為裁判基礎，最高法院二十九年上字第三一○五號及四十年
    台上字第八十六號分別著有判例可資參照。再者，動產擔保交易法第三十八條意
    圖不法之利益，將標的物移轉，致生損害於債權人罪之成立，須行為人在客觀上
    有將標的物移轉之行為，而致生損害於債權人，且行為人之主觀上須具有意圖不
    法利益之犯意始足當之。
三、訊據被告甲○○○固不否認右揭時地將設定抵押權之小客車交予乙○○使用，並
    積欠分期款未還之事實，惟否認有違反動產擔保交易法之犯行，辯稱：上開車輛
    係其所購買，前三次分期款亦係由其支付，其所以會支付該三期款項，係因之前
    曾欠乙○○款項故代為清償；又其係取得車輛後即將上開車輛交予乙○○使用，
    當時，有約定其餘分期款由乙○○負責支付，不知道乙○○沒有支付其餘分期款
    ，也不知道乙○○已將上開車輛撞毀並拆解零件出售等語。經查：
(一)、被告在偵查中供稱：「我幫一個朋友（按係指乙○○）去跟銀行借錢，車子是他
    使用，我不知道他沒有付錢」（偵緝卷第七頁背面）、「車子借給乙○○時約定
    貸款由乙○○付」（偵緝卷第十七頁背面），已陳述係幫乙○○買車而向銀行借
    錢，及買車後車輛即由乙○○使用，並約定應由乙○○繳納其餘貸款之事實，而
    證人乙○○在偵查中也供稱：「車子買了都我在使用」（偵緝卷第十七頁），在
    本院審理中則稱述：「我借車時有同意要幫他付尾款」等語（本院九十二年二月
    二十七日筆錄），可見被告之前開陳述應係事實。因此，本件既係由乙○○以被
    告之名義向銀行貸款，事後車輛實際也由乙○○使用，乙○○並已答應會給付其
    餘貸款，則被告主觀上已認識該貸款會由乙○○繳納，雖事後乙○○未依約履行
    ，究難據此即認定被告主觀上有不法利益之意存在。
(二)、至於乙○○在偵查中雖一度供稱：貸款要由被告還（偵緝卷第十七頁背面），及
    車子是被告買的；惟其在偵查中已陳述車子買了以後都是由其使用，及沒有約定
    返還時間（偵緝卷第十七頁背面），是如果本件車輛係由被告買受，衡以一般買
    受車輛之人，其目的通常在於供自己使用，豈有在買受之後，即交由乙○○使用
    ，並沒有約定返還時間之理﹖再者，在被告未使用車輛情形下，被告如何願意僅
    負擔貸款之義務，卻無法享受使用車輛之權利﹖同時，參酌證人乙○○在車子出
    車禍後將車輛出售，並未事先通知被告，即自行處理，亦未將售車所得三萬元交
    給被告，此業經乙○○在偵查中陳述明確（偵緝卷第十七頁背面），可見證人乙
    ○○在偵查中之前開陳述顯然與常情不合，不足為被告不利之證據。
(三)、又被告在偵查中雖供稱：車子是我買的之語（偵緝卷十七頁背面），惟其在本院
    審理中已供稱；「我的意思是說車子是用我的名義去貸款的」（本院九十二年一
    月二十三日筆錄），本院參酌前開(一)、(二)所述情節，認其此部分陳述可以採信；
    因此，亦難以其在偵查中之前開陳述為被告不利之認定。至告訴人裕融公司之告
    訴狀及其代理人白豐瑞之指述，本件貸款暨動產抵押契約書、動產擔保交易動產
    抵押設定登記申請書、動產擔保交易動產抵押移轉契約書、動產擔保交易動產抵
    押設定債權人變更登記申請書及存證信函等資料，僅足以證明有未依約定繳納貸
    款之事實，尚難據此認定被告主觀上有不法利益之意圖，附此敘明。
(四)、綜上所述，被告所辯可以採信，此外，又查無其他積極證據可以證明被告有違反
    動產擔保法之行為，依法自應為無罪之諭知。
據上論斷，應依刑事訴訟法第四百五十二條、第三百零一條第一項，判決如主文。
本案經檢察官楊碧瑛到庭執行職務。
中      華      民      國    九十二    年      三      月     十三     日
                                  臺灣高雄地方法院刑事第三庭
                                            法  官  黃 仁 松
右正本證明與原本無異。
如不服本判決，應於判決送達後十日內，向本院提出上訴狀。
                                            書記官  龔    能
中      華      民      國    九十二    年      三      月     十三     日


司法院資訊處製作；財團法人民間司法改革基金會備份。
